臺灣高等法院臺南分院交通事件裁定　　100年度交抗字第115號
抗　告　人　黃志成
上列抗告人因違反道路交通管理處罰條例事件，不服臺灣嘉義地
方法院交通法庭中華民國100年9月19日裁定（100年度交聲字第
792號），提起抗告，本院裁定如下：
    主  文
抗告駁回。
    理  由
一、抗告意旨以：按道路交通管理處罰條例第48條第1項第2款係
    規定「汽車」不依標誌、標線、號誌指示行駛，處新臺幣60
    0元以上1800元以下罰鍰，抗告人違規時係騎乘「機器腳踏
    車」顯然不同；且本件違規地點之民權路口，有三個紅綠燈
    號誌，機慢車本就可以一段式左轉；又駕駛人行駛時應注視
    行駛之車向號誌，而忠明路右邊車道有五個紅綠燈號誌，忠
    明路左邊車道有三個紅綠燈號誌，民權路對向有三個紅綠燈
    號誌，自民權路左轉忠明路，號誌設置本就混亂，每日有大
    量機車及汽車以一段式左轉從民權路左轉忠明路，並無警員
    所述違規當時數輛機汽車係以二段式左轉之情形，而民權路
    左轉忠明路如機慢車應二段式左轉，則該二段式號誌理應懸
    掛在忠明路車道，或是民權路與忠明路交岔路口，或是民權
    路紅綠燈桿下方，而非懸掛在民權路對向車道紅綠燈桿上方
    。爰依法提起抗告，請求鈞院撤銷原裁定云云。
二、按機慢車兩段左轉標誌，用以告示左轉機器腳踏車或慢車駕
    駛人應遵照號誌指示，在號誌顯示允許直行時先行駛至右前
    方路口之左轉待轉區等待左轉，俟該方向號誌顯示允許直行
    後，再行續駛，以兩段方式完成左轉；另機器腳踏車行駛至
    交岔路口，其轉彎，應依標誌或標線之規定行駛，道路交通
    標誌標線號誌設置規則第65條、道路交通安全規則第99條第
    2項分別定有明文。次按汽車駕駛人轉彎時，不依標誌、標
    線、號誌指示者，處600元以上1,800元以下罰鍰；汽車駕駛
    人，違反第48條第1項第2款，除依原條款處罰鍰外，並記違
    規點數1點，道路交通管理處罰條例第48條第1項第2款、第
    63條第1項第1款分別定有明文。而按道路交通安全規則第2
    條第1項第1款及道路交通管理處罰條例第3條第8款均明文規
    定該等有關道路交通管理法規所指之「汽車」均包含「機器
    腳踏車。
三、經查：
  (一)抗告人於民國100年7月28日17時10分許，騎乘車牌號碼UH3-
    055號輕型機器腳踏車，行經臺中市○○路與民權路口，自
    民權路左轉忠明路時，未依兩段式左轉之標誌、標線號誌指
    示之違規事實，經臺中市政府警察局第二分局員警當場舉發
    ，抗告人依限期到案申訴，經向原舉發機關查證違規屬實，
    該原處分機關查詢結果，認抗告人有前揭違規行為，依違反
    道路交通管理處罰條第48條第1項第2款、第63條第1項之規
    定，裁處抗告人科處罰鍰新臺幣（下同）600元，記違規點
    數1點，並有舉發違反道路交通管理事件通知單、交通部公
    路總局嘉義區監理所100年8月10日嘉監裁字第裁70-GH00000
    00號裁決書附卷可稽。
  (二)證人即當場舉發員警廖忠明於原審調查時結證：當時違規人
    騎機車載小孩從民權路要左轉忠明路，我站在忠明路執勤，
    依規定從民權路左轉忠明路，要先行駛至忠明路的機車待轉
    區○○○○○路，而民權路與忠明路口地面畫有兩段式左轉
    標線，且民權路前方亦有機慢車兩段式左轉指示之L形箭頭
    標誌，違規人遇紅燈停在民權路停止線，待號誌變換為綠燈
    時，違規人直接從民權路左轉至忠明路，未依規定先行駛至
    忠明路之機車待轉區待轉等語（見原審卷第29-30頁），並
    提出其自行繪製現場圖、事後拍攝之違規路口照片附卷可參
    （見原審卷第31-40頁），又依證人廖忠明提出之違規路口
    照片可知，民權路欲左轉忠明路，在民權路與忠明路口之忠
    明路上確有機車待轉區之標誌（見原審卷第36頁），且民權
    路與忠明路口前之民權路旁有「機車兩段式左轉」之圓形標
    誌（見原審卷第33頁），是抗告人騎乘機車由臺中市○○路
    往忠明路左轉，自應依標誌、標線以兩段式方式左轉，亦即
    抗告人應遵照紅綠燈號誌指示，在民權路方向號誌顯示允許
    直行時先行駛至右前方之忠明路口左轉待轉區等待左轉，俟
    忠明路方向號誌顯示綠燈允許直行後，再行駛忠明路，以兩
    段方式完成左轉、穿越路口，惟抗告人於民權路方向號誌顯
    示綠燈時，逕行在路口左轉忠明路，足見其確有未依兩段式
    左轉之標誌、標線指示之違規事實。
  (三)又為維護機、慢車駕駛人及其他用路人之人身安全，並保持
    交通運輸順暢，目前道路上多設有「機慢車兩段左轉」標誌
    、標線，抗告人既領有駕駛執照，並實際騎乘機車為往來通
    行於道路上，對「機慢車兩段左轉」之標誌、標線用以告示
    左轉機器腳踏車之駕駛人應遵照號誌指示，在號誌顯示允許
    直行時，先行駛至右前方之忠明路口左轉待轉區等待左轉，
    俟該方向號誌顯示允許直行後，再行續駛，以兩段方式完成
    左轉之規定，自當知之甚詳，參以臺中市○○路及忠明路，
    為多車道路口，既已設置機車兩段式左轉之標誌、標線，抗
    告人騎乘機車行經上揭路口時，自應依標誌、標線兩段式左
    轉，抗告人以該路口號誌設置本就混亂，每日有大量機車及
    汽車以一段式左轉，及機慢車二段式號誌應懸掛在忠明路車
    道，或是民權路與忠明路交岔路口，或是民權路紅綠燈桿下
    方，而非懸掛在民權路對向車道紅綠燈桿上方云云，自非可
    採。末者，交通管理法規所指之「汽車」均包含「機器腳踏
    車，已如前述，抗告人以道路交通管理處罰條例第48條第1
    項第2款係針對「汽車」所為之處罰，不及於其所騎乘之機
    車乙節，亦屬無據。
四、綜上所述，抗告人騎乘機車確有未依兩段式左轉標誌、標線
    指示之違規行為，原處分機關裁處抗告人罰鍰6百元，並記
    違規點數1點，依法核無違誤，原審認原處分機關所為之裁
    處，並無違誤，因而駁回抗告人聲明異議。本院經核原裁定
    認事用法，並無不當。從而，抗告人猶執上開情詞，指摘原
    裁定不當，請求撤銷原裁定，更為適當裁定，為無理由，應
    予駁回。
據上論斷，應依道路交通事件處理辦法第25條、刑事訴訟法第41
2條，裁定如主文。
中    華    民    國   100    年    12    月    15    日
                  刑事第二庭    審判長法  官  葉居正
                                      法  官  陳欽賢
                                      法  官  張桂美
以上正本證明與原本無異。
不得再抗告。
                                      書記官  魏芝雯
中    華    民    國   100    年    12    月    15    日